【裁判字號】    92,易,461
【裁判日期】    920410
【裁判案由】    毒品危害防制條例
【裁判全文】
臺灣板橋地方法院刑事判決                          九十二年度易字第四六一號
    公  訴  人  臺灣板橋地方法院檢察署檢察官
    被      告  甲○○
右列被告因違反毒品危害防制條例案件，經檢察官提起公訴（九十一年度毒偵字第三
八四五號），本院判決如左：
    主  文
本件公訴不受理。
    理  由
一、公訴意旨略以：被告甲○○明知海洛因係毒品危害防制條例第二條所規定之第一
    級毒品，乃屬違禁物，不得非法持有，竟基於持有上開毒品海洛因之犯意，自不
    詳之時日起，將海洛因二包放置在臺北縣中和市○○路一七０號十三樓之二屋內
    廁所天花板上，而非法持有該毒品，嗣於民國九十一年四月二十九日經警調查另
    案被告王仁澤（另案巳經不起訴處分）賭博案件時當場查獲，並扣得海洛因二包
    。案經臺灣板橋地方法院檢察署檢察官簽分偵辦。因認被告涉犯毒品危害防制條
    例第十一條第一項之持有第一級毒品罪嫌。
二、訊據被告甲○○固坦承於右開時地持有該海洛因二包，惟辯稱：前開海洛因係供
    彼用來施用的，上開海洛因彼已經有施用過，警方查扣之海洛因係彼用過剩下的
    等語。再被告所持有之上開物品，確係海洛因，淨重共一．一二公克等情，亦有
    法務部調查局鑑定通知書在卷可稽（見九十一年度偵字第一三五六三號偵查卷第
    四十六頁）。則本件需先予審究者，應係被告持有扣案之海洛因，是否為了供彼
    施用？
三、經查：被告之前於九十年八月間確有施用海洛因之行為，而經臺灣嘉義地方法院
    檢察署檢察官聲請臺灣嘉義地方法院以九十年度毒聲字第一一一九號裁定送被告
    觀察勒戒，因有施用毒品傾向，再由臺灣桃園地方法院檢察署檢察官聲請臺灣桃
    園地方法院於九十一年十一月四日以九十一年度毒聲字第三一九九號裁定令入戒
    治處所施以強制戒治一年，而被告因此而在臺灣新竹戒治所強制戒治中等情，此
    有卷附上開裁定可稽（見本院卷），足徵被告確有施用海洛因之犯行，則被告前
    開辯稱彼持有扣案之海洛因係供彼施用，且之前彼已施用過海洛因，扣案之海洛
    因係彼施用剩餘之毒品，堪以採信。則被告之持有海洛因，係為了供彼施用，且
    彼之前亦已有施用，即被告持有海洛因之目的係為了施用，故被告施用前後持有
    海洛因之低度行為應為施用之高度行為所吸收，應僅論以施用之高度行為，而不
    論持有之犯行，應無庸置疑。
四、惟按毒品危害防制條例業於八十六年十月三十日經立法院三讀通過，嗣於八十七
    年五月二十日經總統公布，於八十七年五月二十二日零時起生效施行，海洛因依
    該條例第二條第二項第一款規定，屬於第一級毒品，復依該條例第十條第一項規
    定：「施用第一級毒品者，處六月以上五年以下有期徒刑。」；然第一次施用毒
    品者，檢察官應先將被告送勒戒處所觀察勒戒；經觀察勒戒後無繼續施用毒品之
    傾向者，應由檢察官為不起訴之處分，有繼續施用毒品之傾向者，由檢察官聲請
    法院裁定令入戒治處所施以強制戒治，其期間為一年；依前項規定為不起訴之處
    分後，五年內再犯第十條（指施用第一級或第二級毒品）之罪，經觀察勒戒後，
    認有繼續施用毒品之傾向或三犯以上者，不適用前項之規定，毒品危害防制條例
    第二十條第一、二、三項分別定有明文。再被告係於毒品危害防制條例公布施行
    後第一次因施用毒品而被觀察勒戒與戒治等情，此亦有臺灣高等法院被告全國前
    案紀錄表在卷足參。足徵被告前開被觀察、勒戒與強制戒治，均係第一次，被告
    並無之前被觀察、勒戒或強制戒治後經不起訴處分確定後五年內再犯施用毒品或
    三犯之情形，則被告之上開施用海洛因之犯行，揆諸前揭規定，應先在被告強制
    戒治期滿後，由檢察官為不起訴處分，方屬適法。公訴人逕行對被告持有海洛因
    之犯行起訴，然被告持有海洛因之行為已被施用之行為所吸收，應僅論以「施用
    」海洛因之犯行，迭如前述，然被告上開施用海洛因之行為，公訴人應先為不起
    訴處分，公訴人卻逕行起訴，其起訴程序違背規定，依刑事訴訟法第三百零三條
    第一款規定，應諭知公訴不受理之判決。
五、綜上諸情參互以析，被告之上開持有海洛因之行為，係被施用之行為所吸收，然
    公訴人對於被告上開施用海洛因之行為在觀察勒戒或戒治期滿後，應先為不起訴
    處分，不得逕行起訴，公訴人不察，遽行起訴，顯與毒品危害防制條例第二十條
    第一、二、三項之規定不符，故公訴人之本件起訴程序違背規定，應諭知公訴不
    受理之判決。
六、末按沒收為從刑之一種，依主從不可分原則，應附隨於主刑而同時宣告之，除有
    罪、免刑等判決，於裁判時併宣告外，如諭知無罪之判決，既無主刑，從刑亦無
    所附麗，此有最高法院七十八年臺非字第七十二號判例可資參照。同理，不受理
    判決因屬無主刑之判決，且又非屬免刑判決，從刑亦無所附麗，縱案內有扣案物
    品，亦不得於諭知不受理判決之同時，併宣告沒收。本案既經本院判決公訴不受
    理如前，揆諸上開說明，扣案之第一級毒品海洛因二包（淨重共一．一二公克）
    ，無從於本件判決併宣告沒收，附此敘明。
據上論斷，應依刑事訴訟法第三百零三條第一款，判決如主文。
本案經檢察官程秀蘭到庭執行職務。
中      華      民      國      九十二      年      四      月  十      日
                            臺灣板橋地方法院刑事第四庭
                                法  官  許必奇
右正本證明與原本無異。
如不服本判決，應於判決送達後十日內，向本院提出上訴狀。
                                書記官  金和國
中      華      民      國      九十二      年      四      月  十五   日


司法院資訊處製作；財團法人民間司法改革基金會備份。
